臺灣屏東地方法院刑事判決　　　　　　　　96年度易字第19號
公　訴　人　臺灣屏東地方法院檢察署檢察官
被　　　告　甲○○
上列被告因竊盜案件，經檢察官提起公訴（95年度偵字第7112號
），本院判決如下：
     主  文
甲○○無罪。
     理  由
一、公訴意旨略以：被告甲○○意圖為自己不法之所有，於民國
    95年9 月6 日11時30分許，到乙○○位於屏東縣屏東市○○
    ○路518 號住處拜訪時，趁乙○○夫婦不注意之際，進入乙
    ○○2 樓之房間內，徒手竊取乙○○所有之摩托羅拉、Ｖ36
    0 型式手機（手機序號：000000000000000 號）1 支得手，
    欲供己使用，惟因該手機之背蓋損害無法使用，被告即於同
    年月15日，將該手機交給不知情之王秀麗經營之屏東市○○
    路402 號「屏里通信行」修理，而乙○○發現前開手機失竊
    後，即報警處理，經警依前開手機序號而循線在前開王秀麗
    經營之屏里通信行查扣上開手機1 支，始查獲上情，因認被
    告涉犯刑法第320 條第1 項之竊盜罪嫌等語。
二、證據能力部分：按刑事訴訟法第159 條之5 規定，被告以外
    之人於審判外之陳述，雖不符前4 條之規定，而經當事人於
    審判程序同意作為證據，法院審酌該言詞陳述或書面陳述作
    成時之情況，認為適當者，亦得為證據。當事人、代理人或
    辯護人於法院調查證據時，知有第159 條第1 項不得為證據
    之情形，而未於言詞辯論終結前聲明異議者，視為有前項之
    同意。本件證人乙○○及王秀麗於警詢所述，為被告以外之
    人於審判外之陳述，屬傳聞證據，被告知有不得作為證據之
    情形，而未於言詞辯論終結前聲明異議。本院斟酌上開被告
    以外之人於警詢所述，過程並無受不當外力之影響，認適合
    作為本案之證據，依前揭規定，認渠等之陳述應有證據能力
    。
三、按犯罪事實應依證據認定之，無證據不得認定犯罪事實；不
    能證明被告犯罪者，應諭知無罪之判決，刑事訴訟法第154
    條第2 項、第301 條第1 項分別定有明文。又事實之認定，
    應憑證據，如未能發現相當證據，或證據不足以證明，自不
    能以推測或擬制之方法，為裁判基礎；且認定犯罪事實所憑
    之證據，雖不以直接證據為限，間接證據亦包括在內，然而
    無論直接證據或間接證據，其為訴訟上之證明，須於通常一
    般之人均不致有所懷疑，而得確信其為真實之程度者，始得
    據為有罪之認定，倘其證明尚未達到此一程度，而有合理之
    懷疑存在而無從使事實審法院得有罪之確信時，即應由法院
    為被告無罪之判決，有最高法院40年臺上字第86號判例、76
    年臺上字第4986號判例可資參照。且按認定犯罪事實應依證
    據，為刑事訴訟法所明定，故被告否認犯罪事實所持之辯解
    ，縱屬不能成立，仍非有積極證據足以證明其犯罪行為，不
    能遽為有罪之認定，亦有最高法院30年臺上字第1831號判例
    意旨可資參照。
四、公訴人上開所認，無非係以被告於95年11月4 日第2 次警詢
    時之供述、證人乙○○及王秀麗於警詢時之陳述及贓物認領
    保管單、扣押物品目錄表、照片2 幀等為其主要論據。惟訊
    據被告堅詞否認有何竊盜犯行，辯稱：我沒有偷拿乙○○的
    手機，是他拿給我抵債的，因為他老婆有欠我錢沒有還等語
    。經查：
  1.被告有拿上開乙○○所有之手機至王秀麗開設之「屏里通訊
    行」修理，而由王秀麗以其先生陳國道申請之和信電訊門號
    0000000000號卡片測試該手機是否修好，被告未至該通訊行
    取回手機，即為警在該通訊行查獲該手機之事實，經證人乙
    ○○及王秀麗於警詢時分別陳述屬實，且有贓物認領保管單
    、聯強直營維修中心手機報修單、電話查詢單明細暨手機IM
    EI：000000000000000 號經0000000000號卡片植入使用之雙
    向通聯紀錄各1 份及照片2 幀在卷可稽，則前開手機係被告
    拿至上開通訊行修理之事實無訛。
  2.惟證人乙○○於本院審理時具結證稱：去年9 月的時候，因
    為我好幾天找不到手機就向警方報案，通訊行找到的手機就
    是我的；（是否認識被告？）被告是開小吃攤的，我本來不
    認識她，是我太太有去她那邊吃東西，欠了新臺幣（下同）
    4 萬多元，後來她來家裡要錢，我就拿手機給她抵債；（那
    麼你為何向警方報案？）我年紀大，所以忘記了，我以為丟
    掉了；（手機拿給被告，你太太是否知情？）我太太有在場
    ，所以她知道等情綦詳（見本院卷第39至40頁）。又證人即
    乙○○之妻丙○亦於本院審理中證稱：是我先生發現手機不
    見的，我陪同我先生到警局報案，後來有找到手機；我有因
    為吃東西而欠被告錢，我先生的手機有拿給被告，用來抵我
    欠被告的債務等語明確（見本院卷第41至42頁），而與證人
    乙○○上開證述互核大致相符。再者，證人乙○○經檢察官
    告知若手機非失竊而報案遭竊將有誣告嫌疑後，對於檢察官
    確認上開手機是否作為抵債所用及為何報案等問題，仍於審
    理時堅定證稱：手機確實是我拿給被告抵債，被告說我有錢
    還她後，手機才還給我；因為時間久了，所以我忘記手機是
    失竊還是拿去抵債，我才會去報案等語（見本院卷第40頁）
    ，而無畏自身可能因前後陳述不一將遭致刑事罪責之危險，
    足徵證人乙○○前揭證言確實可信。參以證人乙○○及丙○
    分別為高齡90歲及82歲之人，衡情其記憶力與思考能力本不
    及於一般青壯年人，對於日常生活事物之記憶偶有遺忘或記
    憶不清，當有發生之可能，故證人乙○○上開證述係因年紀
    大而忘記有拿手機抵債，才以為失竊一情，尚無悖於常理。
    復酌證人乙○○於95年11月4 日警詢中證述伊發現手機不見
    時，不確定是不是被偷走，所以沒有報案，之後伊至刑警大
    隊值班臺問事情，就告訴警員這件事，警員很熱心的說要幫
    伊追查一節，益見證人乙○○發現手機不見時，對於手機之
    去向即有記憶不清之情事。至證人丙○與乙○○等2 人雖對
    於欠被告債務金額為何之證述有所出入，惟對於是否有以上
    開手機交給被告作為抵債所用一事，其等均為明白且肯定之
    證述，則其等因年事已高，對於金錢數目因記憶不清而為細
    節上相異之陳述，並無礙於釐清本件手機是否作為抵債所用
    而由乙○○自主交付被告之關鍵事實。
  3.綜上所述，上開手機係乙○○自己交付被告，作為抵償丙○
    對被告所欠債務之事實，應可認定。此外，復查無其他積極
    證據足以證明被告確有公訴人所指之犯行，其犯罪即屬不能
    證明，依據上開法條規定及判例意旨，自應諭知被告無罪之
    判決。
據上論斷，應依刑事訴訟法第301條第1項，判決如主文。
本案經檢察官潘國威到庭執行職務。
中　　華　　民　　國　　96　　年　　4　　月　　24 　　日
　　　　　　　　　刑事第一庭  審判長法　官　 潘正屏
                                    法  官   曾吉雄
                                    法  官   黃聖涵
以上正本證明與原本無異。
如不服本判決應於收受本判決送達後10日內向本院提出上訴書狀
，其未敘述上訴理由者，並得於提起上訴後10日內向本院補提理
由書狀（均須按他造當事人之人數附繕本）「切勿逕送上級法院
」
中　　華　　民　　國　　96　　年　　4 　　月　　27　　日
                                    書記官  蘇雅慧
